【裁判字號】    94,訴,356
【裁判日期】    950125
【裁判案由】    殺人未遂等
【裁判全文】
臺灣桃園地方法院刑事判決               94年度訴字第356號
公  訴  人  臺灣桃園地方法院檢察署檢察官
被      告  丙○○
指定辯護人  袁健峰律師
上列被告因殺人未遂等案件，經檢察官提起公訴（94年度偵字第
1372號），及移送併辦（94年度偵字第12854 號），本院判決如
下：
    主  文
丙○○犯恐嚇危害安全罪，累犯，處有期徒刑捌月；又犯竊盜罪
，累犯，處有期徒刑伍月。應執行有期徒刑壹年。
被訴毀損部分公訴不受理。
    事  實
一、丙○○前有竊盜、妨害自由、贓物、侵占、妨害兵役及違反
    麻醉藥品管理條例案件等前科，又於民國90年間因竊盜案件
    ，經新竹地方法院於90年5 月21日以90年度竹北簡字第96號
    判決判處有期徒刑3 月確定，於90年9 月26日執行完畢，復
    於90年6 月21日因違反毒品危害防制條例案件，經新竹地方
    法院於91年8 月5 日以91年度易字第265 號判處有期徒刑6
    月確定，於92年11月12日縮短刑期執行完畢。詎丙○○仍不
    知悔改，因認丁○○之夫張添誤解丁○○與其友人有染，且
    其友人前至張添與丁○○在桃園縣觀音鄉富源村31之12號所
    經營之小吃店飲酒後發生事故身亡，遂於94年1 月8 日13時
    許，進入前開小吃店內廚房欲尋張添理論，未遇張添，僅見
    丁○○與該店顧客乙○在內烹煮食物，遂基於恐嚇及傷害之
    犯意，拿取丁○○所有置於該處之菜刀1 把，丁○○見狀受
    驚並迅速步出廚房，丙○○亦持刀隨之而出，旋於該店店門
    口處追至丁○○，丙○○即出手推倒丁○○，且出言對丁○○恫嚇稱：要殺丁○○等語，致終致丁○○心生畏懼，復以
    右手舉刀，刀刃朝下向丁○○揮砍，丁○○遂以其右手阻擋
    ，因而受有右大拇指淺層割傷約5 公分（傷害部分業據丁○○撤回告訴），丁○○見手部流血，即奔回小吃店，拿取汽
    車鑰匙並囑咐斯時仍在店內之乙○為其關閉店門，旋即駕車
    離開前往報警。乙○於丁○○離去後，為其關閉店門後亦離
    開該處。而丙○○另基於毀損之犯意，以其隨地拾取之木棍
    1 支，砸毀前開小吃店大門玻璃（毀損部分業據撤回告訴）
    。後丙○○先將前開其用以傷害丁○○之菜刀放至其友人甲○○位於桃園縣觀音鄉富源村37之31號住處之冰箱內，再基
    於意圖為自己不法之所有之犯意，返回前開小吃店，徒手竊
    取置於店內丁○○所有之光碟機1 台及麥克風2 支，並將之
    搬至前開甲○○住處內。嗣於同日17時20分許，警方據報前
    往丁○○經營之小吃店處理，而在前開甲○○住處查獲丁○○所有之光碟機1 台及麥克風2 支，並扣得前開菜刀及木棍
    各1 把，而查知上情。
二、案經丁○○訴由桃園縣政府警察局大園分局報請臺灣桃園地
    方法院檢察署檢察官偵查起訴及移送併案。
    理  由
壹、有罪部分：
一、證據能力方面：
（一）按被告以外之人於審判外之言詞或書面陳述，除法律有規
      定者外，不得作為證據；被告以外之人於偵查中向檢察官
      所為之陳述，除顯有不可信之情況者外，得為證據；又被
      告以外之人於檢察事務官、司法警察官或司法警察調查中
      所為之陳述，與審判中不符時，其先後之陳述具有較可信
      之特別情況，且為證明犯罪事實存否所必要者，得為證據
      ；又被告以外之人於審判外之陳述，雖不符刑事訴訟法第
      159 條之1 至第159 條之4 之規定，而經當事人於審判程
      序同意作為證據，法院審酌該言詞陳述或書面陳述作成時
      之情況，認為適當者，亦得為證據。當事人、代理人或辯
      護人於法院調查證據時，知有第159 條第1 項不得為證據
      之情形，而未於言詞辯論終結前聲明異議者，視為有前項
      之同意，刑事訴訟法第159 條第1 項、第159 條之1 第2
      項、第159 條之2 、第159 條之5 分別定有明文。
（二）被告之指定辯護人主張證人丁○○、乙○、甲○○3 人於
      警詢中所為證言，係被告以外之人於審判外之陳述，無證
      據能力。然查：
   1. 證人丁○○、乙○於警詢之證述固屬審判外之陳述，且公
      訴人未特予證明（自由證明）該等警詢筆錄具有較可信之
      特別情況，依前開規定，證人丁○○、乙○之警詢筆錄就
      證明構成犯罪之事實，固無證據能力，惟審酌證人丁○○
      、乙○前開供述證據並無非法取證之情形，且證人丁○○
      、乙○於本院審理中亦已到庭具結為證，經被告及其指定
      辯護人對之交互詰問，已保障被告於訴訟上之程序權，且
      補正證人丁○○、乙○於警詢所述未經被告對質詰問之瑕
      疵，自得以之作為其於審判期日所為證言之補強。至證人
      丁○○、乙○於偵查中向檢察官所為之陳述，雖亦屬審判
      外之陳述，惟被告及辯護人於本院準備程序中僅主張證人
      丁○○、乙○之警詢筆錄無證據能力，並未主張排除證人
      丁○○、乙○於檢察官偵查中所為證言之證據能力，且迄
      於本院言詞辯論終結前均未表示異議，本院審酌渠等於偵
      查中僅單純指陳丁○○被害經過，且無證據足資認定檢察
      官有何違法取得證據之情形，故認證人丁○○、乙○2人
      於偵查中向檢察官所為之證述，自得為證據。
    2.至證人甲○○於警詢之證述屬審判外之陳述，然嗣於本院
      審理時，證人甲○○業經公訴人聲請其到庭具結後為證，
      業予被告及辯護人對之詰問之機會，被告可對證人甲○○
      所為不利證述內容為彈劾、質問，已足保障被告公平審判
      之權利，當可弭平被告無法對證人甲○○於警詢中所為陳
      述詰問之程序上不足。再觀諸證人甲○○於本院所證述：
      「（檢察官問：被告追丁○○有說什麼？有沒有說要給他
      死？）沒有」、「（檢察官問：為何你在警詢時說被告有
      跟丁○○喊說要給他死？）是」、「（辯護人問：剛剛檢
      察官問你時，被告砍丁○○時，有沒有大喊說要殺死丁○○，你先是回答沒有，後來檢察官提示你警方中的供述，
      你又改稱有，事實的經過究竟為何？）被告說要殺死你」
      （見本院95年1 月11日審理筆錄），證人甲○○就原證稱
      被告持刀砍傷丁○○之際並未出言恫嚇丁○○，惟於公訴
      人提示證人甲○○前於警詢所述內容，其始改稱被告有出
      言恫嚇之舉，且於辯護人對之詰問時，堅稱被告確有出言
      恫嚇之情，故由前開詰問過程可知，雖證人甲○○於本院
      雖可陳述本案經過，然經提示其於警詢所述內容後，證人
      甲○○即更改其於本院所述內容，而採取其於警詢所述情
      節，則證人甲○○於本院所述而與警詢所陳相佐之處，是
      否符合實情無訛，自有可疑。復比對證人甲○○於本院同
      一庭期前後所述：「（檢察官問：他們在裡面跑多久？）
      不會很久，隔壁鄰居都跑出來看，丁○○先跑出來，被告
      就把刀子放在我家裡的冰箱」、「（法官問：你說被告拿
      菜刀放在你的冰箱內時，丁○○人在何處？）他在店裡面
      ，然後要開車出去」、「（法官問：被告何時去砸丁○○
      店裡的玻璃？是把刀子放在你的冰箱前還是之後？）之前
      」、「（問：被告是先把刀子放在你家的冰箱還是先把麥
      克風還有光碟機放在你房間？）菜刀是最後面放的」、「
      （問：被告進去小吃店內拿麥克風及光碟機時，丁○○人
      在何處？）他已經出去」、「（問：被告在丁○○離開多
      久才去他的店裡面拿麥克風及光碟機？）沒有多久，大概
      5 分鐘」（見本院95年1 月11日審理筆錄），證人甲○○
      先則證稱被告放置刀子於其住處冰箱時，丁○○人在店內
      ，要開車出去，後則稱被告係於丁○○離開後約5 分鐘始
      至丁○○店內拿取光碟機麥克風，並將光碟機放置於其住
      處後，才將菜刀放入伊住處冰箱，其對被告放置刀子、拿
      取光碟機及麥克風之先後順序所陳不一，則其於本院所述
      內容是否有錯置之情形，自有所疑。參酌證人甲○○係於
      本案發生當日19時20分製作警詢，距事僅隔數小時，而其
      後於95年1 月11日至本院為證時，距離前開事件已相隔近
      1 年，證人之記憶難免模糊，且證人甲○○於本院審理時
      亦陳稱其警詢所述內容全數均為伊所言（見本院95年1 月
      18日審理筆錄），顯見證人甲○○警詢內容並無不法取供
      之情形，且係證人甲○○據實所陳內容，故就本案事發過
      程，自應以證人甲○○於警詢所述較為可信，且證人丁○○、乙○於被告拿取丁○○光碟機、麥克風時均已離去現
      場，並未見聞被告前開行止，自無法描述被告之行為，則
      證人甲○○前開警詢描述被告拿取光碟機、麥克風之情節
      ，為證明被告涉犯本案所必要者，揆諸前開法條規定，應
      認證人甲○○前開警詢筆錄有證據能力。
二、實體方面：
（一）恐嚇部分：被告丙○○固坦承於前開時、地，持丁○○經
      營之小吃店之菜刀傷害丁○○之行為，惟矢口否認有何殺
      人未遂犯行，辯稱：伊係不小心劃到丁○○，伊無殺人之
      意云云。辯護人為被告辯護稱：伊未攻擊丁○○身上致命
      部位。又苟丁○○係為阻擋被告，應係尾指或手臂外側部
      位受傷，然丁○○僅受有大拇指淺層割傷，顯見被告並無
      積極攻擊丁○○之行為，丁○○非因阻擋攻擊而受傷。甚
      且以被告為男性，身高181 公分，體型魁梧，果有意致丁○○此等弱女子於死之意，丁○○豈能於幾近毫髮無傷之
      狀況下逃脫，故被告並無殺人之意等語。經查：
   1. 被告有持刀傷害丁○○，並出言恫稱：要殺死丁○○一情
      ，業據證人丁○○於警詢中指述：被告於94年1 月8 日17
      時至位於桃園縣觀音鄉富源村31之12號伊夫張添所經營之
      小吃店內大吵大鬧，並搶走伊所有之麥克風，後又跑到廚
      房中拿1 把菜刀，朝伊頭部及身體揮舞，伊急忙中以手阻
      擋，即遭被告砍傷，伊便往外跑，後於途中遇到警察，便
      攔下警察並帶同警員前去查緝被告（見94偵字第1372號偵
      查卷第22至23頁），於檢察官偵查中證述：94年1 月8 日
      17 時 ，伊在桃園縣觀音鄉富源村31之12號小吃店遭被告
      持菜刀砍傷。被告至伊店內持刀砍伊頭部，伊以手阻擋，
      所以大拇指被砍傷。被告砍完1 刀後，並未繼續砍，但被
      告有說要殺死伊。伊被砍後就往外跑，被告亦追出來（見
      同上偵查卷第74至75頁），於本院審理時證稱：94年1 月
      8 日17時許被告到伊店中，當時伊與乙○在廚房烹煮食物
      ，被告進入廚房直接拿伊之菜刀，伊便迅速衝出廚房，被
      告亦隨之而出，在伊店門口時將伊推倒，砍伊前有說要殺
      伊，後便用刀鋒砍伊，伊怕被告砍伊頭部便以手擋，伊手
      指頭即受傷，伊看到手流血後，便跑回店內拿取鑰匙，並
      要求乙○幫伊關店門後便跑去開車離開（見本院94年9 月
      29日審理筆錄）等語明確，核與證人甲○○於警詢亦證述
      ：94年1 月8 日16時許，伊在伊住處門口看見丁○○被人
      持刀砍傷。當時伊坐在伊住處客廳，聽到外面有爭吵聲，
      伊便跑到外面去看，看到被告右手持菜刀在觀音鄉富源村
      5 鄰31之12號門口與丁○○爭吵，並且大喊要殺死丁○○
      ，丁○○用雙手反抗，結果右手掌遭被告砍傷，丁○○便
      跑進屋內，又跑出來開車出去（見同上偵查卷第25至26
      頁）等情相符，而被告自承證人甲○○之同居人為其友人
      ，伊與甲○○並無嫌隙糾紛（見同上偵查卷第7 頁），故
      證人甲○○當不致無端甘冒偽證重責而虛構前開情事附和
      證人丁○○而誣陷被告，證人甲○○前開所言自屬可信。
      被告確有持刀砍傷丁○○出言恫嚇丁○○。佐以被告自承
      當日係因丁○○之夫誤會其友人，故前去找尋丁○○之夫
      ，其有持刀傷及丁○○等情（見本院95年1 月11日審理筆
      錄），苟被告僅係單純前去與丁○○之夫理論，於未遇丁○○之夫情形下，大可就此罷手，何須持刀與丁○○相向
      ？而被告竟持刀傷害丁○○，顯見其餘怒未消，於此情形
      下，出口恫嚇丁○○之舉亦合乎當時情況。況本院詢及被
      告持刀傷害丁○○後所為舉動，被告多答稱不復記憶（見
      本院95年1 月11日審理筆錄），何以獨獨確定其當日並未
      出言恫嚇丁○○，益見被告空言否認其有出言恐嚇丁○○
      犯行一節，要係諉責之詞，自無可採。被告確有於揮刀傷
      害丁○○之前，出言恫稱要殺死丁○○一節，堪以認定。
   2. 按殺人之決意，乃行為人主觀之決意，其主觀之決意，透
      過行為而外顯。行為人以外之人，可經由其外顯之行為（
      包括其準備行為、實施行為及事後之善後行為），綜合判
      斷而得探知，亦即應審酌當時情況，視其下手之輕重、加
      害之部位等，以為判斷之依據。又殺人未遂與傷害之區別
      ，應以加害人有無殺意為斷，以戕害他人生命之故意，著
      手於刺殺之實行而未發生死亡之結果，為殺人未遂；倘無
      使人喪失生命之故意，僅在使其身體、健康受到傷害，則
      為傷害罪，二罪皆發生傷害之結果，祗其主觀犯意及身體
      傷害程度不同而已，最高法院84年度臺上字第3179號判決
      意旨可資參照。經查：被告否認有殺人之故意，而參以證
      人所受傷害為右大拇指淺層割傷（約5 公分），於94年1
      月8 日17時20分急診，經縫合後於當日出院等情，有行政
      院衛生署桃園醫院診斷證明書1 份在卷可參，證人丁○○
      所受傷勢僅為淺層割傷，受傷部位係手指，當無致命危險
      ，果被告有意殺害證人丁○○，以被告男子之身，而丁○○為一女子，於體力上自不敵被告，且斯時業遭被告推倒
      在地，處於毫無招架餘地之勢，被告揮刀相向，欲致丁○○於死要非難事，然被告僅以刀割劃丁○○手部1 刀即止
      手，未再有其他以刀揮砍丁○○之行為，且依證人丁○○
      所述，被告所用菜刀係其平日用以砍骨頭之菜刀（見本院
      94年9 月29日審理筆錄），該刀既係用以砍剁骨頭此等堅
      硬物品，可見其鋒利之程度，然被告揮刀割劃結果，僅使
      丁○○受淺層割傷此等輕微之傷勢，益見被告下手之力道
      非重，故由前情觀之，被告應無致丁○○於死之意。又雖
      被告於傷害丁○○前出言表示欲殺死丁○○，然被告果有
      致人於死之意，大可直接遂行其殺人行為，何須出言警告
      、提醒，反使丁○○有所防備，故被告此舉，當係僅為其
      後所為壯勢而已，要難以此為被告殺人之佐證。故縱被告
      有揮刀而致丁○○受有傷害，然亦難以此遽認被告係基於
      殺人犯意所為，被告辯稱其無殺害丁○○之意等語，尚值
      採信。
   3. 次按告訴乃論之罪，告訴人於第一審辯論終結前得撤回其
      告訴，而告訴經撤回者，應諭知不受理之判決，刑事訴訟
      法第238 條第1 項、第303 條第3 款定有明文。公訴人雖
      認被告應係犯刑法第271 條第2 項之殺人未遂罪，惟被告
      持刀致丁○○受傷之行為，依被告行為之情狀、丁○○所
      受之傷勢觀之，尚無法認定被告有殺人之意，被告前開行
      為應僅構成傷害罪，已如前述，公訴人所認容有未洽。又
      被告所涉傷害罪，業經告訴人丁○○於本院審理時撤回告
      訴（見本院94年9 月29日審理筆錄），揆諸前開規定，本
      應為不受理判決。然依證人丁○○、甲○○所述內容，被
      告有於揮刀傷害丁○○前，以要殺死丁○○等語恫嚇丁○○，公訴人原認被告所為係殺人未遂之實害行為，而未論
      及被告前開恐嚇之危險行為，然被告之行為既未構成殺人
      未遂，僅構成傷害罪，而被告所涉傷害罪業經告訴人丁○○撤回告訴，即就被告所犯恐嚇犯行部分論處，且此部分
      恐嚇事實與起訴之傷害部分有吸收犯之實質上一罪關係，
      為起訴效力所及，且證人丁○○、甲○○於本院審理時均
      有為被告前開恐嚇犯行之指述，而被告在場聽聞、詰問，
      且對此加以否認，業已為相當之防禦，雖本院未另行告知
      被告涉犯恐嚇罪名，被告既已就此全盤犯罪事實為防禦、
      辯論，已保障被告訴訟權，故本院於被告所涉傷害罪經告
      訴人撤回告訴後，非不得就被告前開恐嚇為論科。
（二）竊盜部分：被告固坦承有於前開時、地拿取丁○○所有之
      光碟機1 台、麥克風2 支等情，惟辯護人為被告辯護：被
      告並未將所取得之光碟機、麥克風置於其房間內據為己有
      ，而將之置於甲○○之房間內，不論由主觀意思或客觀情
      狀，均無法認定被告有不法所有之意等語。經查：
   1. 被告於本院審理時自承：甲○○住處查獲光碟機及麥克風
      係伊劃傷丁○○後，由丁○○之小吃店內拿至甲○○住處
      客廳放置（見本院95年1 月11日審理筆錄）等語不諱，且
      據證人甲○○於警詢指述：被告在門口隨手拿1 支木棍砸
      丁○○店門玻璃，砸完後被告跑到伊住處，將菜刀藏在伊
      住處客廳冰箱，又跑到丁○○店內拿2 支麥克風及1 台光
      碟機到伊房間內，並將伊住處鐵捲門拉下（見同上偵查卷
      第25至26頁）等語綦詳，被告確有拿取前開丁○○店內之
      光碟機1 台及麥克風2 支一節，堪以認定。雖證人甲○○
      後於本院審理時證稱：被告於砍傷丁○○後，先拿丁○○
      店內之光碟機及麥克風，再砸毀丁○○店內玻璃，最後才
      將菜刀放在伊住處冰箱。被告自小吃店內拿取光碟機及麥
      克風時，手上有持刀等語（見本院95年1 月11日審理筆錄
      ），其前開描述被告毀損丁○○店面玻璃及竊取丁○○店
      內光碟機及麥克風之情節、順序與其前於警詢所陳迥異，
      然觀諸證人甲○○於本院審理時所陳內容，其原稱丁○○
      跑出店後，被告便將刀子放在伊住處冰箱，又稱被告放置
      刀子於其住處冰箱時，丁○○人在店內，要開車出去，似
      指於丁○○尚未離開其店面時，被告業已將所持菜刀置於
      其住處冰箱。後則稱被告係於丁○○離開後約5 分鐘始至
      丁○○店內拿取光碟機麥克風，並將光碟機放置於其住處
      後，才將菜刀放入伊住處冰箱，果係如此，被告放置菜刀
      於冰箱時，丁○○應已不在店內。證人甲○○於同一庭期
      就被告竊取光碟機、麥克風及放置刀子二事先後順序即有
      不一，顯見其於本院所述內容應有錯置之情形，且證人甲○○於警詢為前開證述時，距離案發時間較近，且證人甲○○亦肯定其警詢所述並無虛假，故證人甲○○於警訊所
      言，當較其後於本院所為前後錯置之詞較為可採。再證人
      丁○○於本院審理時原證稱：被告砍伊之後，伊走到車子
      處，有看到被告回伊店裡拿麥克風，後又稱：被告進入廚
      房拿刀時，手上拿著麥克風，後才持刀砍伊，被告先進去
      廚房拿刀，又出來拿麥克風，然後再砍伊，經公訴人請其
      確認實際情形為何後，則又稱：被告進入廚房拿刀後，跟
      著伊出來，當時伊未見被告有拿刀，但被告砍伊時，手上
      拿著麥克風（見本院94年9 月29日審理筆錄）等語，證人
      丁○○對被告持刀傷人及拿取麥克風之順序一節，於同一
      庭期所述一再變異，其記憶顯有所模糊，而本案發生時，
      證人丁○○係遭被告持刀相向，其驚駭之程度自不在話下
      ，且證人丁○○為求保全生命，其注意力當均集中於被告
      持刀之動態，是否尚有餘力顧及其他，亦不無可疑。況佐
      以證人乙○於本院審理時證稱：被告進入廚房時，手上除
      了刀子之外並無他物（見本院94年9 月29日審理筆錄），
      且證人丁○○所述前開證言中，亦大多證稱被告進入廚房
      時，手上並未拿有麥克風，綜合2 人證言，應可認定被告
      進入廚房取刀時，並未拿取麥克風，而隨後被告即持刀跟
      隨丁○○自廚房而出，且在丁○○小吃店店門附近即追至
      丁○○且推倒丁○○，足見期間經歷時間不長，被告應無
      暇一面追躡丁○○，復能分身拿取麥克風，故證人丁○○
      所述被告持刀傷害伊之際，手中拿有麥克風一節，應係證
      人丁○○誤認所致。而證人丁○○於本院審理時陳稱其遭
      被告砍傷後，返回店內拿取車輛鑰匙並要求乙○為其關閉
      店門後即離開該處，伊離開前只看到被告走至小吃店對面
      （見本院94年9 月29日審理筆錄），而乙○於本院審理時
      證稱：伊聽見丁○○要求伊關門後，伊幫丁○○關門後才
      離開該處，關門時看見丁○○開車走，當時玻璃尚未被砸
      （見本院94年9 月29日審理筆錄），綜合證人丁○○、乙○前開證言可知，乙○係在丁○○離開後始為其關閉店門
      ，當時被告尚未砸毀該店店門，且依證人丁○○所述，顯
      見其離開前未見被告有拿取光碟機之行為，足認被告砸毀
      丁○○小吃店店門玻璃及拿取光碟機係在證人丁○○離去
      之後，證人丁○○應未見聞被告毀損及竊取光碟機之情節
      ，故證人丁○○於警詢及檢察官偵查中所述此部份情節，
      並非其親身見聞，自無得採為認定被告此部份犯行之證據
      ，而見聞此部份情節者，當僅有證人甲○○而已，故被告
      此部份犯行，應以證人甲○○所述為據。而證人甲○○就
      此業於警詢時證述明確如前，被告係於持刀傷害丁○○後
      ，將刀放置甲○○住處冰箱，再持棍棒砸毀丁○○小吃店
      店門玻璃，其後再竊取丁○○小吃店內光碟機1 台及麥克
      風2 支等情堪以認定。
   2. 再被告自承本案事發當時，伊係借住在甲○○住處2 樓等
      語（見同上偵查卷第7 頁），且被告於本案發生後，將所
      持傷害丁○○之菜刀放置於甲○○住處之冰箱一節，亦為
      被告所不爭（見本院95年1 月11日審理筆錄），且經甲○○於警詢時證述明確（見同上偵查卷第26頁），被告既居
      住於甲○○之住處，且得隨意進入甲○○住處放置物品，
      顯見被告得以隨時使用甲○○前開住處，則被告雖將所取
      得之光碟機、麥克風置於甲○○之住處，然被告既得自由
      進出該處，且前開物品係被告所放置一節，亦為甲○○所
      明知，被告其後欲自甲○○處取回前開物品自非難事，前
      開物品既處於被告得以自由處分之狀態下，被告欲將所竊
      物品放置何處，如何處分，係被告處分贓物之行為，要難
      僅以被告竊取後未將之放置自身住處一節，即認被告無不
      法所有之意。況果被告無不法所有之意，其大可隨意丟棄
      ，何須大費周章將前開物品由丁○○小吃店內移至其所居
      之甲○○住處，被告既將前開光碟機、麥克風搬自其居之
      處，顯見有將之據為己有，供己處分之意，被告不法所有
      之意亦明。
    3.原起訴意旨認被告拿取麥克風一節應係犯刑法第330 條之
      加重強盜罪，惟被告係於丁○○受傷離開後，先毀損丁○○小吃店店門玻璃後，始竊取丁○○所有之光碟機及麥克
      風一節，業已論述如上，且經到庭檢察官變更被告此部份
      所涉為刑法第321 條第1 項之加重竊盜罪，又雖證人甲○○於本院審理時證述被告行竊時手持刀械，然證人甲○○
      前開所述有所瑕疵一節亦論述如上，自無法遽此採為認定
      被告犯行之依據，故並無證據足供本院形成被告有加重竊
      盜犯行之心證，自應為被告有利之認定，故被告此部份之
      行為，應僅構成普通竊盜罪，公訴人所認容有未洽，然就
      被告行為之侵害性及目的以觀，其基本社會事實仍屬相同
      ，爰依法變更起訴法條。
（三）至辯護人為被告辯護：被告於前往丁○○處鬧事前，業已
      大量飲酒，且被告於傷害丁○○後，並未將菜刀丟棄，反
      將菜刀藏於冰箱之中，被告前開舉動違背事理，且毫無邏
      輯，顯見被告當時處於精神耗弱之狀態等語。然被告進入
      丁○○之小吃店時，店內尚有乙○在場，被告僅針對丁○○為恐嚇、傷害犯行，而未對乙○有何不法舉動，顯見被
      告得以正確判斷其所欲行為之對象，又被告係自丁○○所
      經營之小吃店內拿取前開物品，衡諸常情，小吃店內除光
      碟機、麥克風等物外，當有其餘物品，苟被告業已因飲酒
      而降低辨識能力，何以能獨獨選擇財產價值較高之光碟機
      竊取，而非搬取店內較無經濟價值之食物、桌椅等物？況
      被告於事後，尚能分辨菜刀為兇器，而將之藏置於冰箱內
      ，所竊之光碟機、麥克風為財物，而選擇放置在甲○○房
      間內，顯見其對事物之辨識及判斷能力並不異常。至辯護
      人雖稱被告將菜刀放置於冰箱之舉異於常情，然被告選擇
      以冰箱藏匿兇刀，一則不致使兇刀外露輕易為人察覺，或
      認他人不致搜尋甲○○住處，其如此藏匿，亦可達隱匿兇
      器之目的，故被告以上行為，均可達處置兇刀之目的，實
      不須必將兇器丟棄始可達隱匿犯行之目的，且被告逞兇後
      前開處置兇器之行為亦與情理無違，要難單單僅因被告未
      丟棄兇刀，而放置兇刀之處所為冰箱一情，即據此推論被
      告有精神耗弱之情形。
（四）綜上所述，本件事證明確，被告犯行堪以認定。
三、核被告丙○○所為，係犯刑法第305 條之恐嚇危害安全罪、
    第320 條第1 項之竊盜罪。被告所犯前開2 罪，犯意個別，
    構成要件互殊，應論以數罪併罰。又被告於90年間因竊盜案
    件，經新竹地方法院於90年5 月21日以90年度竹北簡字第96
    號判決判處有期徒刑3 月確定，於90年9 月26日執行完畢，
    復於90年6 月21日因違反毒品危害防制條例案件，經新竹地
    方法院於91年8 月5 日以91年度易字第265 號判處有期徒刑
    6 月確定，於92年11月12日縮短刑期執行完畢，有臺灣高等
    法院被告全國前案紀錄表1 份在卷足參，其受有期徒刑執行
    完畢後，5 年以內再犯本案有期徒刑以上之罪，為累犯，應
    依刑法第47條規定加重其刑。檢察官認被告持刀砍向丁○○
    係犯殺人未遂罪，惟此部分本院調查結果，認係傷害罪，且
    因實害犯罪質中包含危險犯，故恐嚇與傷害罪部分有實質上
    一罪關係。二者既有上開關係，故雖傷害罪部分經告訴人撤
    回告訴，本院就被告所涉傷害部分，即不另為不受理之諭知
    。爰審酌被告不思以理性方式解決問題，動輒持刀出言恫嚇
    他人，對被害人丁○○造成極大之驚恐不安，所為非是，且
    被告確有自丁○○小吃店內竊取光碟機及麥克風之情甚明，
    其猶於偵審過程中一再以該等物品係他人廢棄之物，其係基
    於資源回收之意始拿取等情狡言以圖卸責，顯見毫無悔意，
    犯後態度不佳，兼衡其有上述前科，素行不良，事發後旋為
    警查獲，被害人得以追回所失財物，且其後有與被害人達成
    和解，經被害人撤回毀損及傷害告訴，所造成損害尚非重大
    ，及其智識程度、犯罪動機、手段等一切情狀，各罪量處如
    主文所示之刑，並定其應執行之刑，以收懲儆之效。
貳、不受理部分：
一、按告訴乃論之罪，告訴人於第一審辯論終結前得撤回其告訴
    ，又告訴經撤回者，法院應諭知不受理之判決，刑事訴訟法
    第238 條第1 項、第303 條第3 款定有明文。
二、公訴意旨認：被告丙○○基於毀損之犯意，持其隨地拾得之
    包覆有鐵皮之木棒，砸損丁○○位於桃園縣觀音鄉富源村31
    之12號小吃店大門玻璃，因認被告丙○○涉犯刑法第354 條
    之毀損罪嫌，惟查此項罪名依同法第357 條規定，須告訴乃
    論，茲據告訴人丁○○於本院審理中撤回告訴，依照前開法
    條之規定，逕行諭知不受理之判決。
、移送併辦部分：
一、臺灣桃園地方法院檢察署以94年度偵字第12854 號案件移送
    併辦意旨略以：被告丙○○意圖為自己不法所有，於94年3
    月1 日13時25分許，在新竹縣新豐鄉○○路167 號，假稱要
    購買手機，而由店員溫慕幸出示手機與其觀覽，趁店員未注
    意時，即竊取手機奪門離去，因認被告涉犯刑法第320 條第
    1 項之竊盜罪嫌。
二、按搶奪罪以乘人不備，不及抗拒，公然掠取其財物為成立要
    件，與竊取者係乘人不知，以和平或秘密方法竊得其物之情
    形，迥然有別；又上訴人所為係藉口購買看貨，乘人不備時
    ，公然急遽掠取他人支配範圍內之物，與乘人不知，以和平
    或秘密方法竊取之情形，並不相同，自應成立搶奪財物罪，
    此有最高法院75年台上字第634 號、69年臺上字第740 號判
    決意旨可資參照。查上開併案意旨所認之犯罪事實，係指被
    告假意購買行動電話，趁店員出示行動電話供其觀覽之際，
    趁機取走行動電話，則被告趁人不備之際，公然急遽奪取尚
    在店員支配下之行動電話，其所為應係構成搶奪罪，則與被
    告所為前揭論罪部分，並無裁判上一罪之連續犯關係，本院
    亦無從併為審理。應將此部分併辦案件退回由檢察官另為適
    法之處理。
據上論斷，應依刑事訴訟法第299 條第1 項前段、第300 條、第
303 條第3 款，刑法第305 項、第320 條第1 項、第47條、第51
條第5 款，罰金罰鍰提高標準條例第1 條前段，判決如主文。
本案經檢察官謝雯璣到庭執行職務。
中    華    民    國    95    年    1     月    25    日
                    刑事第九庭審判長法  官  林明洲
                                    法  官  胡芷瑜
                                    法  官  何燕蓉
上正本證明與原本無異。
如不服本判決，應於判決送達後10日內向本院提出上訴狀（應附
繕本），上訴於臺灣高等法院。
                                    書記官  許弘樺
中    華    民    國    95    年    1     月    25    日
附錄本案論罪科刑法條：
中華民國刑法第305 條 (恐嚇危害安全罪) 以加害生命、身體、
自由、名譽、財產之事，恐嚇他人致生危害於安全者，處二年以
下有期徒刑、拘役或三百元以下罰金。
中華民國刑法第320 條第1項 (普通竊盜罪)
意圖為自己或第三人不法之所有，而竊取他人之動產者，為竊盜
罪，處五年以下有期徒刑、拘役或五百元以下罰金。


司法院資訊處製作；財團法人民間司法改革基金會備份。
